臺灣高等法院刑事判決
109年度交上易字第383號
上  訴  人  
即  被  告  何運達
上列上訴人因過失傷害案件，不服臺灣新北地方法院109年度交
易字第68號，中華民國109年8月19日第一審判決（起訴案號：臺
灣新北地方檢察署109年度調偵字第161號），提起上訴，本院判
決如下：
    主  文
上訴駁回。
    事  實
一、何運達領有職業小型車駕駛執照，為計程車司機，平日以駕
    駛計程車載送乘客為業，為從事駕駛業務之人，於民國108
    年2 月3 日0 時17分許，駕駛車牌號碼000-00號營業小客車
    搭載乘客周暘哲與周暘哲之友人，沿新北市三重區三和路4
    段往蘆洲方向行駛，原指定於捷運徐匯中學站下車，行經新
    北市三重區三和路4 段191 巷旁時，因距離捷運徐匯中學站
    已不遠，且前方路口號誌恰轉為紅燈，周暘哲乃向何運達表
    示欲在該處先下車，何運達遂向右側偏駛欲使周暘哲提前下
    車，本應注意汽車臨時停車時，應依車輛順行方向緊靠道路
    邊緣，其右側前後輪胎外側距離緣石或路面邊緣不得逾60公
    分，而依當時天候晴、夜間有照明、柏油路面乾燥無缺陷亦
    無障礙物、視距良好等情，並無不能注意之情事，竟疏於注
    意及此，未緊靠道路邊緣即貿然將前揭營業小客車停在同路
    段車道上讓周暘哲下車，亦未提醒周暘哲開啟車門時應注意
    後方來車，而周暘哲本應注意汽車臨時停車乘客開啟車門時
    ，應注意行人、其他車輛，並讓其先行，亦疏未注意及此，
    即貿然開啟前揭營業小客車右後車門下車，適戴美芳騎乘車
    牌號碼000-000 號普通重型機車，由同向後方行經前揭營業
    小客車右側，見狀閃避不及而撞及該營業小客車之右後車門
    ，致戴美芳人車倒地，因而受有左側無名指近端指骨骨折之
    傷害。何運達於肇事後，在有偵查權限之警察機關尚不知何
    人為肇事者前，留在現場並向據報前來處理之員警陳述車禍
    發生經過而自首並願接受裁判。
二、案經戴美芳訴由新北市政府警察局三重分局移請臺灣新北地
    方檢察署檢察官偵查起訴。
    理  由
壹、證據能力
一、按被告以外之人於審判外之言詞或書面陳述，除法律有規定
    者外，不得作為證據，刑事訴訟法第159 條第1 項定有明文
    。又被告以外之人於審判外之陳述，雖不符刑事訴訟法第15
    9 條之1 至第159 條之4 之規定，而經當事人於審判程序同
    意作為證據，法院審酌該言詞陳述或書面陳述作成時之情況
    ，認為適當者，亦得為證據；當事人、代理人或辯護人於法
    院調查證據時，知有同法第159 條第1 項不得為證據之情形
    ，而未於言詞辯論終結前聲明異議者，視為有前項之同意，
    刑事訴訟法第159 條之5 亦有明文。查檢察官及被告何運達
    於言詞辯論終結前，均未就本院所認定犯罪事實而經調查採
    用之證據之證據能力予以爭執，本院復審酌各該證據作成時
    之情況，尚無違法及證明力明顯過低之瑕疵，認以之作為證
    據應屬適當，揆諸上開規定，本件經調查之證據，均有證據
    能力。
二、另本件認定事實所引用之卷內其餘所有卷證資料，並無證據
    證明係公務員違背法定程序所取得，公訴人、被告何運達於
    審判程序中復未於言詞辯論終結前表示異議，且表示沒有意
    見，均認有證據能力，合先敘明。
貳、認定事實所憑證據及理由
    訊據被告何運達固坦承於前揭時地駕駛車牌號碼000-00號營
    業小客車搭載同案被告周暘哲，及周暘哲在打開前揭營業小
    客車右後車門下車時與告訴人機車發生碰撞致告訴人受傷等
    節，惟矢口否認有何業務過失傷害之犯行，辯稱：當時伊是
    在停紅燈，是乘客周暘哲突然打開車門造成機車追撞，伊並
    沒有聽到周暘哲說要下車，也沒有同意周暘哲在那裡下車，
    伊並沒有過失云云。經查：
一、被告何運達領有職業小型車駕駛執照，為計程車司機，平日
    以駕駛計程車載送乘客為業，於108 年2 月3 日0 時17分許
    ，駕駛車牌號碼000-00號營業小客車搭載被告周暘哲及其友
    人，沿新北市三重區三和路4 段往蘆洲方向行駛，行經新北
    市三重區三和路4 段191 巷旁時，在前揭營業小客車停止之
    狀態下，後座乘客即被告周暘哲開啟右後車門下車時，適告
    訴人騎乘車牌號碼000-000 號普通重型機車，由同向後方行
    經前揭營業小客車右側，因閃避不及撞及該營業小客車之右
    後車門，告訴人因而受有左側無名指近端指骨骨折之傷害等
    情，業經被告何運達自承不諱，核與同案被告周暘哲於原審
    審理時之證述及證人戴美芳於警詢、偵查中之證述相符，並
    經原審當庭勘驗前揭營業小客車行車紀錄器及道路監視器錄
    影畫面屬實，有勘驗筆錄及勘驗擷圖在卷可稽（見原審交易
    字卷第70至72、79至82頁），並有道路交通事故現場圖、道
    路交通事故調查報告表㈠、㈡、新光吳火獅紀念醫院乙種診斷
    證明書各1 份、道路交通事故照片12張、證號查詢汽車駕駛
    人資料1 紙、車輛詳細資料報表2 紙附卷可參（見偵字卷第
    8 至10、20-1、21至26、33至35頁），是此部分之事實，自
    可認定。
二、關於被告何運達是否依規定讓乘客下車乙節，經查：
　㈠被告何運達於新北市政府警察局三重交通分隊製作道路交通
    事故談話紀錄時稱：我沿三和路往蘆洲方向行駛，行駛至肇
    事地點時，因為乘客說要下車，所以我就打右轉方向燈靠路
    邊停車，但是當我車子還未停好，乘客就自己突然開車門要
    下車，我還來不及確認後方是否有來車，是否安全，乘客就
    自己動作了等語（見偵字卷第18頁），於警詢時亦供稱：我
    沿三和路往蘆洲方向，但是我的車子在右側車道，前方號誌
    變紅燈，我營小客車停等紅燈，乘客突然說他要下車，我還
    來不及靠路邊停駛，乘客自己就逕行開啟車門下車等語（見
    偵字卷第13頁反面），於偵查中亦供稱：當時周暘哲說要下
    車，我還沒講「等綠燈我再靠邊讓你下車」周暘哲就開車門
    下車，導致後方機車追撞等語（見偵字卷第47頁），足見被
    告何運達前於警詢、偵查中均一致供稱有聽到被告周暘哲說
    要下車，核與同案被告周暘哲於原審審理時證述：到事發地
    點前我有跟何運達說前面下車，何運達就緩緩往路邊開，到
    定點時我就開車門等節相符。
  ㈡經原審當庭勘驗道路監視錄影畫面可見，在畫面顯示時間0 
    時17分11秒時，被告何運達駕駛之前揭營業小客車自畫面左
    下角出現直行，當時路口號誌為紅燈（見擷圖3），在畫面
    顯示時間0時17分13秒時，該營業小客車之右轉方向燈亮起
    ，該營業小客車並開始向右靠（見擷圖4），在畫面顯示時
    間0時17分19秒時，該營業小客車停在一部白色汽車之左後
    方（見擷圖5），至畫面顯示時間0時17分23秒時，告訴人騎
    乘機車通過該營業小客車右側時，右側車門開啟並撞倒機車
    （見擷圖7），在畫面顯示時間0時17分38秒起，該營業小客
    車向右移動停至前開白色汽車後方等節，有原審勘驗筆錄及
    勘驗擷圖在卷可稽（見原審交易字卷第71至72、80至82頁）
    ，可見從被告何運達駕駛之前揭營業小客車停止在該白色汽
    車左後方到車禍發生間大約有4秒鐘，該段期間，被告何運
    達所駕駛之前揭營業小客車並未移動，且該營業小客車停止
    於該白色汽車左後方時距離右側道路邊緣至少還有一部自小
    客車車寬以上之距離，而顯然超過60公分以上。
  ㈢再經原審當庭勘驗被告何運達所駕駛之前揭營業小客車內之
    行車紀錄器畫面亦可見，在畫面顯示時間0 時14分13秒至16
    分25秒間可聽到二名男子（即周暘哲及其友人）聊天之聲音
    ，在畫面顯示時間0 時16分25秒至0 時16分36秒間，在聽見
    周暘哲稱：「這邊讓我下就好。等一下那個…」後，被告何
    運達駕駛之前揭營業小客車旋即向右偏移，此時路口號誌紅
    燈，其後有一男子聲稱「好」，此時前揭營業小客車持續向
    右偏移，停於一輛白色汽車左後方，其後再聽見周暘哲稱：
    「那個…你就直走，你要到湧蓮寺」，周暘哲之友人則稱：
    「沒有啊，我要到…」、「對啊，就是最後一間，拜拜」，
    周暘哲則稱：「好，謝謝」，其後在畫面顯示時間0 時16分
    36秒時聽見碰撞聲，其後則可聽見被告何運達稱：「哎呀！
    挖！」、「哎呀！」，周暘哲之友人接續稱：「靠邊好了」
    ，其後該營業小客車再向右側行駛而停在上開白色汽車後方
    ，其後再聽見被告何運達稱：「怎麼那麼不小心」等情，有
    原審勘驗筆錄及勘驗擷圖在卷可稽（見原審交易字卷第70至
    71、79頁），足見周暘哲在車上確有明確向被告何運達表示
    「這邊讓我下就好」，核與同案被告周暘哲於原審審理時之
    證述相符。又被告何運達於停車過程中從未表示過車輛尚未
    停妥請周暘哲不要下車乙事，甚且在發生本件車禍後，被告
    何運達係表示「怎麼那麼不小心」，而非質疑周暘哲為何突
    然下車，在在顯示被告何運達對於周暘哲打開車門下車之舉
    並不意外，是被告何運達雖未在口頭上向周暘哲表示「你可
    以下車」等語，惟由被告何運達上述種種行為以觀，被告何
    運達將前揭營業小客車向右偏駛停在上開白色汽車左後方之
    目的即在臨時停車供被告周暘哲下車無疑。是被告何運達辯
    稱其當時是在停紅燈，是周暘哲自己要下車云云，實與實際
    情形不符，自無可採。
三、按汽車臨時停車時，應依車輛順行方向緊靠道路邊緣，其前
    後輪胎外側距離緣石或路面邊緣不得逾60公分，道路交通安
    全規則第111 條第2 項定有明文，被告何運達既考領有職業
    小型車駕駛執照，對於上開交通規則自不容諉為不知，而觀
    諸前揭卷附道路交通事故調查報告表㈠所載，案發當時天候
    晴、夜間有照明、柏油路面乾燥無缺陷亦無障礙物、視距良
    好，足見被告何運達並無不能注意之情事，於汽車臨時停車
    時，竟疏未注意應緊靠道路邊緣，其前後輪胎外側距離緣石
    或路面邊緣不得逾60公分，即貿然臨時停車於車道內供乘客
    周暘哲下車，致周暘哲於下車開啟車門時不慎撞及直行之告
    訴人機車，被告何運達之行為具有過失，至為灼然。且其過
    失行為與告訴人之受傷結果間，具有相當因果關係，亦堪認
    定。
四、綜上所述，被告所辯，均無可採，犯行堪以認定，應依法論
    科。
參、論罪
一、按行為後法律有變更者，適用行為時之法律。但行為後之法
    律有利於行為人者，適用最有利於行為人之法律，刑法第2
    條第1 項定有明文。查，被告行為後，刑法第284 條於108 
    年5 月31日修正施行，修正後刑法第284 條刪除第2 項之業
    務過失致傷害及致重傷害罪，全部回歸一般過失致傷害及致
    重傷害罪，並提高其法定刑度。而修正前刑法第284 條規定
    「（第2 項）從事業務之人，因業務上之過失傷害人者，處
    1 年以下有期徒刑、拘役或1 千元以下罰金；致重傷者，處
    3 年以下有期徒刑、拘役或2 千元以下罰金」，修正後刑法
    第284 條則規定「因過失傷害人者，處1 年以下有期徒刑、
    拘役或10萬元以下罰金；致重傷者，處3 年以下有期徒刑、
    拘役或30萬元以下罰金」，是經比較新舊法結果，修正後刑
    法第284 條規定雖未更動過失傷害罪之構成要件及得科處之
    法定刑種，然已將有期徒刑及罰金刑之上限提高，並刪除業
    務過失傷害罪之處罰，自以修正前刑法第284 條第2 項之規
    定對被告較為有利，依刑法第2 條第1 項前段規定，本件自
    應適用被告行為時即修正前刑法第284 條第2 項規定處罰。
二、核被告所為，係犯修正前刑法第284條第2 項前段之業務過
    失傷害罪。被告於車禍發生後，在犯罪未被有偵查犯罪權限
    之機關或公務員發覺前，主動向據報前往現場處理之員警表
    明係肇事者，而願接受裁判之情形，此有道路交通事故肇事
    人自首情形記錄表2 紙在卷可佐（見偵字卷第29至30頁），
    合於自首要件，爰依刑法第62條前段規定減輕其刑。
肆、駁回上訴之理由
    原審就被告所為，認事證明確，適用修正前刑法第284條第2
     項前段，並審酌被告以駕駛計程車載客為業，在臨時停車
    欲供乘客下車時，疏未注意應將車輛緊靠道路邊緣停車，貿
    然在車道上臨時停車供乘客周暘哲下車，致告訴人受有無名
    指指骨骨折，且迄今未與告訴人達成和解賠償損害，又自陳
    國中畢業之智識程度，目前為職業駕駛、月收入約2 、3 萬
    元、無須扶養人口之家庭生活狀況等一切情狀，量處拘役40
    日，及如易科罰金以新臺幣1千元折算1日之折算標準。核其
    認事用法俱無違誤，量刑亦屬妥適。被告上訴意旨仍否認犯
    行，並仍辯稱事故發生均為乘客周暘哲之過失，並未讓周暘
    哲下車，自己並無過失，請求撤銷原判決，改判無罪云云。
    惟查被告確涉有上揭犯行，業如前述，被告上訴否認犯行，
    本院認並無理由，又被告迄未與告訴人和解，量刑基礎事實
    亦未改變，是被告上訴核無理由，應予駁回。
據上論斷，應依刑事訴訟法第368條，判決如主文。
本案經檢察官陳欣湉提起公訴，檢察官劉斐玲到庭執行職務。　
中　　華　　民　　國　　110 　年　　8 　　月　　31　　日
                  刑事第八庭    審判長法　官  陳世宗
                                      法　官  吳勇毅
                                      法　官  呂寧莉
以上正本證明與原本無異。
不得上訴。
                                      書記官  賴資旻
中　　華　　民　　國　　110 　年　　9 　　月　　1 　　日